【裁判字號】    88,易,4021
【裁判日期】    890621
【裁判案由】    詐欺
【裁判全文】
臺灣板橋地方法院刑事判決                        八十八年度易字第四二一號
    公  訴  人  臺灣板橋地方法院檢察署檢察官
    被      告  戊○○
    選任辯護人  金鑫
右列被告因詐欺案件，經檢察官提起公訴（八十八年度偵緝字第五八五號）及移送併
案審理（八十八年偵續字第三六一號），本院判決如左：
    主  文
戊○○連續意圖為自己不法之所有，以詐術使人將本人之物交付，處有期徒刑壹年。
    事  實
一、戊○○原為台北縣板橋市○○路○段一三一巷五六弄四九之九號「俊男商店」之
    負責人，明知本身財務狀況不佳，如向他人大額借款則無法償還，仍基於意圖為
    自己不法所有之概括犯意，連續（一）於八十二年六月間，以購買房屋需款周轉
    為由，在台北縣板橋市○○路○段一三一巷五六弄三三之五號丙○○住處，向丙○○詐借款項，並簽發票載發票日分別為八十二年十二月三十一日、八十三年一
    月一、六、十九日之遠期支票四紙以資取信，致使丙○○陷於錯誤認其為有資力
    之人而如數交付款項，先後四次，共計詐得新台幣（下同）一百七十四萬八千四
    百元；（二）自八十二年十二月初起至同年月底止，以購買房屋需款周轉為由，
    在台北縣板橋市○○路○段一三一巷五六弄四四號五樓乙○○住處向乙○○借款
    ，並交付票載發票日分別為八十三年一月一、五、六、七、十、十二、十三、十
    八、二十、二六日遠期支票十紙以為取信，使乙○○陷於錯誤認其為有資力之人
    而如數交付借款，總計以此一方式借款十次，共計詐得九百六十九萬元；（三）
    另戊○○自八十二年二月間起，曾以提供上開俊男商店所在之建物及其基地設定
    最高限額二百萬元抵押權，且簽發本票以為擔保，又給付利息一分半至二分不等
    之方式，陸續向丁○○借款四百三十五萬元，並已償還一百餘萬元之借款，嗣至
    八十三年一月五日，戊○○明知本身財務狀況已行惡化，仍基於前開不法所有之
    概括犯意，利用先前往來之良好經驗向丁○○借款五十萬元，並簽發以八十三年
    一月十五日為發票日之支票以為擔保，使丁○○陷於錯誤而仍如數交付借款，而
    詐得五十萬元。其後戊○○所交付之前揭支票屆期提示均遭退票，丙○○、乙○○、丁○○始知受騙。
二、案經被害人乙○○（已歿）、其子甲○○及丁○○訴由台灣板橋地方法院檢察署
    檢察官偵查起訴。
    理  由
一、本件訊據被告戊○○矢口否認有何詐欺犯行，辯稱與告訴人丙○○、乙○○共同
    擔任組頭經營「六合彩」賭博，所簽發交付告訴人丙○○、乙○○之支票均為償
    還代墊之賭金而非借款，且已償還乙○○二百餘萬元云云，惟查本件係被告對告
    訴人丙○○、乙○○之借款，而非賭金往來等情，業經告訴人丙○○、乙○○、
    甲○○指訴及證人己○○於偵查中證述明確，復有卷付之支票影本、退票理由單
    影本、權狀資料影本、交易明細表影本等附卷可稽，而被告未能提供足認伊與告
    訴人丙○○、乙○○共同經營六合彩賭博之積極事證以供調查，僅空言辯稱係伊
    與告訴人丙○○、乙○○經營六合彩賭博償還代墊之賭金而非借款云云，所辯自
    不足採。次查被告於台北縣板橋市農會溪崑辦事處所開立之支票存款帳戶，於八
    十二年十二月間之交易餘額至多僅有二百餘萬元，則被告於同月間向告訴人乙○○借款達九百餘萬元顯然無償還能力，另被告所提出附卷遭人倒帳之支票、本票
    均為八十六年以後到期之票據，亦難認定被告有何遭人倒帳致經濟困難、無法還
    款之事實，至被告詐欺告訴人丙○○、丁○○之事實亦經告訴人丙○○、丁○○
    分別指訴明確，被告所辯顯係臨訟卸責之詞，不足採信。綜合上述情狀，被告於
    借款伊始，即應有不法所有之詐騙犯意，至為明確。而告訴人亦因而受有損害，
    事證明確，被告犯行洵堪認定。
二、核被告意圖為自己不法之所有，以詐術使人將本人之物交付，所為係犯刑法第三
    百三十九條第一項之詐欺取財罪。其先後多次犯行，時間緊接，構成要件相同，
    顯係基於概括犯意而為之，應依連續犯規定論以一罪，並加重其刑。又併辦之被
    告向告訴人丙○○詐得一百七十四萬八千四百元之部分雖未經起訴，然此部分與
    起訴部分有連續犯之裁判上一罪關係，為起訴效力所及，本院自得併予審理，附
    此敘明。爰審酌被告犯罪之動機、目的、手段及所造成損害甚鉅，迄未與被害人
    達成民事和解，暨其犯罪後態度等一切情狀，處如主文所示之刑，以資懲儆。
據上論斷，應依刑事訴訟法第二百九十九條第一項前段，刑法第五十六條、第三百三
十九條第一項，罰金罰鍰提高標準條例第一條前段，判決如主文。
本案經檢察官陳炎辰到庭執行職務。
中      華      民      國    八十九    年      六      月    二十一    日
                              臺灣板橋地方法院刑事第二庭
                                      法  官  梁宏哲
右正本證明與原本無異
如不服本判決應於送達後十日內向本院提出上訴狀
                                      書記官  周百川
中      華      民      國    八十九    年      六      月    二十一    日
附錄本案論罪科刑法條全文：
刑法第三百三十九條第一項：意圖為自己或第三人不法之所有，以詐術使人將本人或
                          第三人之物交付者，處五年以下有期徒刑、拘役或科或
                          併科一千元以下罰金。


司法院資訊處製作；財團法人民間司法改革基金會備份。
